臺灣高等法院高雄分院刑事判決　　　　96年度交上訴字第80號
上　訴　人　臺灣屏東地方法院檢察署檢察官
被　　　告　甲○○
上列上訴人因被告業務過失致死案件，不服臺灣屏東地方法院96
年度交訴字第61號中華民國96年7 月31日第一審判決（起訴案號
：臺灣屏東地方法院檢察署96年度偵字第3299號），提起上訴，
本院依簡式審判程序，判決如下：
    主  文
原判決撤銷。
甲○○從事業務之人，因業務上之過失致人於死，處有期徒刑捌
月，減為有期徒刑肆月，如易科罰金，以新臺幣壹仟元折算壹日
。
    事  實
一、甲○○領有普通小型車駕駛執照，以鑰匙主體加工為其主要
    業務，駕車載貨送運為其附隨業務，於民國96年2 月6 日8
    時15分許，駕駛其所有車牌號碼D9－2756號自小客貨車（登
    記車主為其母王李秀枝），將其貨物交由貨運行寄送後，沿
    幹線屏東縣屏東市○○路段，由東往西方向行駛，行駛至成
    功路、重慶路路口時，甲○○原應注意閃光黃燈表示「警告
    」，車輛應減速接近，注意安全，小心通過，且依當時天候
    晴、日間自然光線、為多岔路之市區道路、乾燥無缺陷、無
    障礙物之柏油鋪設路面等情，並無不能注意之情事，詎甲○
    ○竟疏於注意上開規定，冒然穿越路口，適常忠武騎乘車牌
    號碼PIA-260 號重型機車沿支線重慶路由南向北方向行駛，
    行至上述路口時，亦疏於注意閃光紅燈表示「停車再開」，
    車輛應減速接近，先停止於交岔路口前，讓幹道車優先通過
    後認為安全時，方得續行；致甲○○所駕駛之自小客貨車已
    超越路口中心後，因常忠武騎乘之機車快速駛入路口，二車
    均因閃煞不及，發生擦撞，造成常忠武人車倒地後，受有顱
    內出血、顱底骨折併鼻出血等傷害，經緊急送往屏東市人愛
    醫院再轉送財團法人長庚紀念醫院高雄分院（下稱高雄長庚
    醫院）急救，於同日15時10分許，仍因傷重不治死亡。甲○
    ○於肇事後，在未經有偵查權之機關或公務員發覺為犯嫌前
    ，向據報前往現場處理車禍之警員坦承其為車禍之肇事者及
    肇事經過，而願接受裁判。
二、案經屏東縣警察局屏東分局報請臺灣屏東地方法院檢察署檢
    察官相驗後偵查起訴。
        理  由
一、本件被告甲○○所犯係刑法第276 條第2 項之業務過失致死
    罪，其係死刑、無期徒刑、最輕本刑為3 年以上有期徒刑以
    外之罪，被告於本院審理程序中就被訴事實為有罪之陳述，
    經告知被告簡式審判程序之旨，並聽取檢察官及被告之意見
    後，本院裁定進行簡式審判程序審理，合先敘明。
二、訊據被告甲○○對於上開駕車肇事致被害人常忠武死亡之事
    實供承不諱，核與現場目擊證人許正坤於警詢中陳述之情詞
    相符（見96年度相字第98號卷第10頁），並有道路交通事故
    現場圖、道路交通事故調查報告表(一)(二)、現場照片20張等在
    卷可稽。又被害人常忠武因本件車禍受有顱內出血、意識不
    清等傷害，亦有高雄長庚醫院診斷證明書1 紙附卷可佐；且
    被害人常忠武確因本件車禍，而顱內出血、顱底骨折併鼻出
    血，經送醫救治，仍因傷重不治死亡等情，亦經臺灣屏東地
    方法院檢察署檢察官督同法醫師相驗屬實，有相驗筆錄、相
    驗屍體證明書、鑑定驗斷書等附卷可憑。按特種閃光號誌各
    燈號顯示之意義為：閃光黃燈表示「警告」，車輛應減速接
    近，注意安全，小心通過；閃光紅燈表示「停車再開」，車
    輛應減速接近，先停止於交岔路口前，讓幹道車優先通行後
    ，認為安全時，方得續行，道路交通標誌、標線、號誌設置
    規則第211 條第1 項定有明文。被告考領有普通小型車駕駛
    執照，於行經肇事地點時，理應注意上開規定，而依當時天
    候晴、日間自然光線、為多岔路之市區道路、乾燥無缺陷、
    無障礙物之柏油鋪設路面等情（此有道路交通事故調查報告
    表(一)可稽），並無不能注意之情事，竟疏於注意，致煞閃不
    及，所駕自小客貨車車頭左前方撞擊常忠武之機車右側車身
    ，被害人常忠武因此倒地受傷死亡，被告應負過失責任甚明
    。本件經送臺灣省高屏澎區車輛行車事故鑑定委員會鑑定結
    果，亦認為被害人常忠武駕駛重機車支線未讓行進中車輛先
    行為肇事主因、甲○○駕駛自小客貨車閃光黃燈岔路口未減
    速慢行為肇事次因，則甲○○之駕駛行為確有過失，上開結
    論與前述本院之判斷並無異致，有鑑定意見書在卷可稽（見
    96年度相字第98號卷第72頁）。至被害人常忠武騎乘重型機
    車於支線道上未讓幹道車先行，如上所述，雖亦有疏失，然
    此並不能解免被告過失罪責。綜上所述，被告之過失行為與
    被害人常忠武死亡間，具有相當因果關係，本件事證明確，
    被告犯行足堪認定。
三、檢察官上訴認：依現場被害人機車刮地痕顯示，被告應有超
    速之過失云云，然查，本件機車刮地痕為15.8公尺，此有現
    場圖在卷可憑，惟尚無何依據可依機車刮地痕而推算被告肇
    事前之車速，故本院無從依上開刮地痕而認定被告是否超速
    ；再查，本件目擊證人許正坤雖稱：廂型車（指被告車）車
    速很快由東向西行駛，與該部機車發生碰撞，廂型車車速很
    快至路口有煞車，但還是來不及就撞上該部機車等語（見96
    年2 月6 日警詢，相驗卷第10頁），然其並未證述被告確實
    車速為若干，僅為上開陳述，難免為臆測之詞而不能遽為被
    告不利之認定；另被告於警詢時則稱：伊當時車速約30至40
    公里等語，而肇事地點為市區道路，速限為50公里，此亦有
    上開道路交通事故調查報告表在卷可憑，則本件既無證據足
    證被告超速之情事，自不能憑上開機車刮地痕，即認定被告
    確有超速致肇事之過失，故檢察官此部分之上訴，尚非可採
    ，併此敘明。
四、按刑法上所謂業務，係指個人基於其社會地位繼續反覆所執
    行之事務，其主要部分之業務固不待論，即為完成主要業務
    所附隨之準備工作與輔助事務，亦應包括在內（最高法院71
    年台上字第1550號判例意旨參照）。又此項附隨之事務，並
    非漫無限制，必須與其主要業務有直接、密切之關係者，始
    可包含在業務概念中，而認其屬業務之範圍（最高法院89年
    台上字第8075號判例意旨參照）。經查，被告於偵查中稱：
    伊做鑰匙製造工作，上下班開車，有時會幫公司送貨等語（
    見96年2 月7 日偵訊筆錄）；再於原審審理時稱：伊做鑰匙
    主體的加工，……伊是交待請快遞去送貨，之後去找朋友，
    伊本來是受僱，後自己開小型加工廠，把鑰匙拿回來加工等
    語（見原審96年7 月3 日準備程序筆錄）；於本院審理中稱
    ：伊是做塑膠鑰匙加工，在屏東做，成品完成後，有時客戶
    自己來收取，有些是貨運行自己來收，伊也曾自己送貨給客
    戶等語（見本院96年10月31日審判筆錄），則依被告上開陳
    述，被告主要業務為鑰匙加工製造，惟其加工製造完成後，
    需將成品交付客戶，而其駕車將成品交付客戶，與其加工製
    造鑰匙之主要業務間，有直接、密切之關係，應為所附隨之
    輔助事務，而為其附隨業務。則被告辯稱：駕車非其業務云
    云，並不能採信。
五、核被告甲○○所為，係犯刑法第276 條第2 項之業務過失致
    死罪。檢察官於原審準備程序及審理程序時，更正起訴法條
    為刑法第276 條第1 項之普通過失致死罪，容有誤會，然起
    訴與本院認定之基本犯罪事實同一，爰變更檢察官於原審蒞
    庭時所變更之起訴法條而為論處，附此敘明。被告於肇事後
    停留現場，於員警據報前往現場處理，尚不知何人肇事時，
    向處理警員坦承肇事並自願接受裁判，有道路交通事故肇事
    人自首情形紀錄表附卷可參（見警卷第18頁），其所為有助
    於釐清本案之肇事責任，爰依刑法第62條前段自首規定減輕
    其刑。
六、原審因認被告犯罪事證明確，而予以論科，固非無見；惟查
    ：(1)駕車係被告之附隨業務，被告所為應係犯刑法第276 條
    第2 項之業務過失致人於死罪，業如上述，原審認構成同條
    第1 項之普通過失致人於死罪，尚有違誤；(2)原審所處之有
    期徒刑，合於易科罰金之折算標準，原審判決主文並已諭知
    易科罰金之折算標準，惟判決內則未敘述易科罰金之理由，
    亦有違誤。檢察官上訴認被告有超速之過失，雖無理由，業
    如上述，惟檢察官另認被告所為應係構成刑法第276 條第2
    項之過失致死罪而提起上訴，則有理由，原判決又有上開違
    誤，故應由本院予以撤銷改判。爰審酌被告駕車肇事致人死
    亡，其過失情節為肇事次因，犯後坦承犯行，尚有悔意，惟
    迄未能與被害人家屬達成民事和解，而盡力賠償損失等，及
    其他一切情狀，量處如主文第2 項所示之刑，以示懲儆。另
    96年6 月15日訂定之中華民國九十六年罪犯減刑條例，業於
    96年7 月4 日經總統公布，於同年月16日施行，被告上開犯
    罪，係在96年4 月24日以前，所犯非屬該條例第3 條第1 項
    所列不予減刑之罪名，爰依同條例第2 條第1 項第3 款、第
    7 條規定減其刑期二分之一，併諭知易科罰金之折算標準。
據上論結，應依刑事訴訟法第369 條第1 項前段、第364 條、第
273 條之1 第1 項、第299 條第1 項前段、第300 條，刑法第27
6 條第2項、第41條第1 項前段、第62條前段，刑法施行法第1條
之1 ，中華民國96年罪犯減刑條例第2 條第1 項第3 款、第7 條
、第9 條，判決如主文。
本案經檢察官李門騫到庭執行職務。
中　　華　　民　　國　　96　　年　　11　　月　　14　　日
                  刑事第七庭  審判長法  官      莊飛宗
                                    法  官      孫啟強
                                    法  官      邱明弘
以上正本證明與原本無異。
如不服本判決應於收受本判決後10日內向本院提出上訴書狀，其
未敘述上訴理由者，並得於提起上訴後10日內向本院補提理由書
狀（均須按他造當事人之人數附繕本）「切勿逕送上級法院」。
中　　華　　民　　國　　96　　年　　11　　月　　14　　日
                                    書記官      黃玉珠
附錄本判決論罪之法條：
刑法第276條：
因過失致人於死者，處二年以下有期徒刑、拘役或二千元以下罰
一金。
從事業務之人，因業務上之過失犯前項之罪者，處五年以下有期
徒刑或拘役，得併科三千元以下罰金。
